【裁判字號】    91,訴,960
【裁判日期】    920502
【裁判案由】    返還租賃物
【裁判全文】
臺灣彰化地方法院民事裁定  九十一年度訴字第九六○號
    反訴原告
    即  被告    甲○○
    反訴被告    華僑商業銀行彰化分行
    法定代理人  張政耀
右當事人間請求返還租賃物事件，被告提起反訴，本院裁定如左：
    主      文
反訴駁回。
反訴訴訟費用由被告（反訴原告）負擔。
    理      由
一、按被告於言詞辯論終結前，得在本訴繫屬之法院，對於原告及就訴訟標的必須合
    一確定之人提起反訴，民事訴訟法第二百五十九條定有明文。所謂訴訟標的「合
    一確定」，係指在訴訟標的在法律上有合一確定之必要者而言，若各共同訴訟人
    所應受之判決僅在理論上應為一致，而其為訴訟標的之法律關係，非在法律上對
    於各共同訴訟人應為一致之判決者，不得解為該條之必須合一確定。
二、本件反訴原告聲明求為判決反訴被告應將坐落彰化市○○路○段二百八十號之租
    賃物回復合於約定之合法補習班使用收益，返還予反訴原告，並自民國九十一年
    四月二十九日起至清償日止，每月賠償反訴原告新台幣二十萬元，其陳述略稱：
    反訴原告向反訴被告丙○○、乙○○、蘇智峰、蘇仁崇承租蘇仁崇所有坐落彰化
    市○○路○段二百八十號四樓之房屋作為才藝班及補習班使用，惟丙○○、蘇仁
    成侵占反訴原告之裝潢物，丙○○、乙○○、蘇智峰並向反訴原告表示要投資才
    藝班及補習班而每人各認一股（共三股），而以股東身分察看裝潢情形，惟丙○
    ○竟自行將一樓鐵門換鎖，反訴原告多次催其交付新換鑰匙，並催告出租人、所
    有人以及違法使用人即反訴被告華僑商業銀行彰化分行改善占用該大樓一樓法定
    停車位四座，妨害蘇仁崇變更租賃物之使用執照，反訴被告華僑商業銀行彰化分
    行已被彰化縣政府工商科撤銷其在一樓之公司登記彰化縣政府工務局至現場履勘
    後勒令改善違建、拆除違反使用及公共安全等多項違失，惟迄今仍未改善，無法
    交付反訴原告合於補習班使用收益之租賃物等語。反訴被告華僑商業銀行彰化分
    行則具狀陳稱：其未對反訴原告提起任何訴訟，且與其他反訴被告間無訴訟標的
    必須合一確定之情形，故反訴原告對反訴被告華僑商業銀行彰化分行提起反訴於
    法不合等語。
三、查該反訴為標的之法律關係，係本於租賃關係請求將坐落彰化市○○路○段二百
    八十號之租賃物回復合於約定之合法補習班使用收益，返還予反訴原告及損害賠
    償，因反訴被告華僑商業銀行彰化分行並非系爭租賃關係之當事人，縱依反訴原
    告所述反訴被告華僑商業銀行彰化分行之事實行為有礙其補習班使用收益，如何
    對華僑商業銀行彰化分行之妨害行為而為主張，核非租賃關係而係另一法律關係
    ，其訴訟標的在法律上並非有合一確定之情形，揆諸首揭說明，應認反訴原告就
    華僑商業銀行彰化分行提起反訴部分，為不合法。至於對其他反訴被告之反訴，
    仍應由本院續為審理，附此敘明。
四、依民事訴訟法第二百四十九條第一項第六款、第九十五條、第七十八條，裁定如
    主文。
中      華      民      國    九十二    年      五      月      二      日
                                        臺灣彰化地方法院民事第一庭
~B法      官  陳弘仁
右正本係照原本做成
如對於本裁定抗告應於裁定送達後十日內向本院提出抗告狀。
~B法院書記官  王振州
中      華      民      國    九十二    年      五      月      二      日


司法院資訊處製作；財團法人民間司法改革基金會備份。
